【裁判字號】    97,台非,88
【裁判日期】    970227
【裁判案由】    違反毒品危害防制條例
【裁判全文】
最高法院刑事判決                九十七年度台非字第八八號
上  訴  人  最高法院檢察署檢察總長
被      告  甲○○
上列上訴人因被告違反毒品危害防制條例案件，對於台灣高等法
院台中分院中華民國九十六年十一月七日第二審確定判決（九十
六年度上訴字第二五０四號），認為違背法令，提起非常上訴，
本院判決如下：
    主  文
原判決關於違背法令部分撤銷。
    理  由
非常上訴理由稱：「一、按判決不適用法則或適用不當者，為違
背法令，刑事訴訟法第三百七十八條定有明文。又按中華民國九
十六年罪犯減刑條例第五條規定：「本條例施行前經通緝而未於
中華民國九十六年十二月三十一日以前自動歸案接受偵查、審判
或執行者，不得依本條例減刑。二、查被告甲○○於上開減刑條
例施行前（即九十六年四月九日），經台灣彰化地方法院通緝，
並於同年七月二十四日為警緝獲，並無自動歸案情形，有彰化縣
警察局和美分局通緝（協尋）案件報告書、警詢筆錄附於台灣彰
化地方法院九十六年度易緝字第三三號（應為三二號之誤）卷內
可稽。惟原判決未查，認被告甲○○犯罪時間在九十六年四月二
十四日以前，合於上開減刑條例要件，將原第一審判決被告有期
徒刑八月撤銷，減為有期徒刑四月，自有判決適用法則不當之違
法。案經確定，爰依刑事訴訟法第四百四十一條、第四百四十三
條提起非常上訴，以資糾正。」等語。
本院按中華民國九十六年罪犯減刑條例係於九十六年七月十六日
施行（見該條例第十六條），其第五條就通緝犯之減刑，特別規
定：「本條例施行前，經通緝而未於中華民國九十六年十二月三
十一日以前自動歸案接受偵查、審判或執行者，不得依本條例減
刑。」是以，有關通緝犯之減刑，自應優先適用本條規定。凡九
十六年七月十六日以前在程序各階段經通緝之被告或受刑人，必
須已自動歸案，且係於九十六年十二月三十一日以前自動歸案者
，始得適用本條規定減刑；如非自動歸案，自不在適用之列。原
判決以被告所犯施用第一級毒品罪之犯罪時間係在九十六年四月
二十四日以前，合於中華民國九十六年罪犯減刑條例所定減刑條
件，因而撤銷原第一審之科刑判決，改依該條例予以減刑（判處
有期徒刑八月減為有期徒刑四月）。惟依第一審法院訴字第六七
號卷第三九至四一頁所附台灣彰化地方法院被告通緝書及第一審
法院訴緝字第三二號卷第一至四頁所附彰化縣警察局和美分局通
緝案件報告書、調查筆錄等記載，被告因該案件，於九十六年四
月九日經台灣彰化地方法院通緝，經警於九十六年七月二十四日
緝獲歸案，並無自動歸案情形。揆諸上開說明，被告所為自不得
邀減刑寬典。乃原判決疏未注意及此，遽就被告所犯該罪予以減
刑，自有適用法則不當之違法。案經確定，非常上訴意旨執以指
摘，洵有理由。惟原判決尚非不利於被告，應由本院將原判決關
於違背法令部分撤銷，以資糾正。
據上論結，應依刑事訴訟法第四百四十七條第一項第一款前段，
判決如主文。
中    華    民    國  九十七  年    二    月  二十七  日
                      最高法院刑事第十一庭
                          審判長法官  洪  文  章
                                法官  王  居  財
                                法官  郭  毓  洲
                                法官  黃  梅  月
                                法官  邱  同  印
      本件正本證明與原本無異
                                      書  記  官
中    華    民    國  九十七  年    三    月    四    日
                                                      Ｖ


司法院資訊處製作；財團法人民間司法改革基金會備份。
